臺灣高等法院臺南分院刑事判決　　　　　　九十年度上易字第一七二四號　 孝股
　　上訴人即被告　乙○○
右上訴人因頂替等案件，不服臺灣臺南地方法院九十年度易字第一三三四號中華民國
九十年九月二十一日第一審判決（起訴案號：臺灣臺南地方法院檢察署九十年度偵字
第五七二０號、六三七二號），提起上訴，本院判決如左：
    主  文
上訴駁回。
    事  實
一、乙○○曾於民國八十七年間因酒後駕車過失致人於死案件，經法院判處有期徒刑
    一年確定，於八十八年九月十四日執行完畢，猶不知悔改，於飲用酒後，明知已
    不能安全駕駛車輛，竟仍於九十年五月六日凌晨一時三十五分許，駕駛車號三Ｍ
    ─０三四二號自用小客車搭載乘客丙○○、張昭明，行經國道一號高速公路三二
    八公里仁德交流道南向入口處時，為警員甲○○、陳博仁攔檢，丙○○明知乙○○酒後駕車，竟意圖使乙○○不受訴追而隱避之，遂與乙○○調換駕駛座位，嗣
    為警員甲○○發現後，對乙○○進行酒精測試，檢測得其呼氣酒精測試濃度達每
    公升０‧六八毫克，丙○○復於九十年五月六日警訊時供稱其為車輛駕駛人而頂
    替乙○○。
二、案經國道公路警察局第五警察隊報告台灣台南地方法院檢察署檢察官偵查起訴。
    理  由
一、訊據被告乙○○、丙○○雖坦承於前揭時、地經警察攔檢之事實，惟矢口否認有
    右揭犯行，被告乙○○辯稱：當時雖有喝酒，然駕駛自小客車之人為丙○○云云
    ；被告丙○○則辯稱：當時伊為駕駛，並沒有義務為乙○○頂替，而當時伊只有
    喝一點點酒；再以彼等所駕駛之前開車輛之空間，及彼等之體型，無法於証人陳
   甲○○所稱之短短時間內換位云云。惟查：
(1)、證人即攔檢被告乙○○、丙○○之員警甲○○到庭結證稱：「（當時情況如何？
    ）當天是在仁德交流道入口臨檢，那裡的路燈很亮，被告他們是第四部車子，當
    時已經有一部車子在臨檢，結果第三部車子往前時，被告的車子並沒有往前動，
    我就看到乙○○背對著我，有看到他們在換座位，後面的車子有在按喇叭，用探
    照燈照他們，是要告訴他們不要換了，我已經看到他們在換位子。」、「（當時
    駕駛座旁有無坐人？）有。後來乙○○換到駕駛座旁的乘座位，而是丙○○在駕
    駛座上，臨檢到他們的車子時，我就直接走到乙○○旁，乙○○還向我求情不要
    舉發他，之後他又拒絕酒測，同事支援後，他含住酒測的吸管，他不吹氣，我就
    將關關改用吸的，吸取乙○○口中的酒氣，但他還是超過標準。」等語甚詳（見
    原審卷第十六頁正面起、第五十三頁正面起）。証人復於本院調查時，一再証述
    當日看見被告乙○○背對著伊與乘客在換位，且已換位成功等語（見本院九十年
    十二月二十日訊問筆錄）。再參酌證人甲○○依法執行酒測職務，復與被告二人
    無何仇隙，並經具結在案，應無誣指被告二人之理，其所為之供述自得以之為論
    罪科刑之依據。
(2)、被告顏卿輔自承：經警攔之前車往前移動時，伊駕駛之前開自小客車並未依序往
    前移動乙情（見原審九十年七月九日訊問筆錄），核與證人即與被告乙○○、丙○○同乘上開自小客車之張昭明到庭證述之情節相符（見原審九十年七月二十三
    日訊問筆錄），是上開自小客車遭警攔檢後，未依序前進接受臨檢一情已甚明確
    ，顯與一般人經警攔檢之舉動有異，益證證人甲○○前揭供述屬實有據。另被告
    丙○○雖不否認經警攔檢時，因喝酒害怕，而向被告乙○○表示要換座位一節（
    見原審九十年七月九日訊問筆錄），另被告乙○○、證人張昭明亦附和其詞。然
    查，被告丙○○坦言伊僅喝一點點酒而已，惟被告乙○○當時確已爛醉不可能開
    車，是則被告丙○○既僅喝一點點酒，而被告乙○○卻已爛醉如泥不可能開車者
    ，衡諸常情，被告丙○○是時實無令已爛醉如泥之被告乙○○頂替其接受攔檢、
    酒測之理。準此，並參以前開(1)之說明，應以當時喝酒經酒精測試，呼氣酒精測
    試濃度達每公升０‧六八毫克之被告乙○○駕駛前開自小客車，經警攔檢後為免
    刑責而與被告丙○○交換座位，始合邏輯並與常情相符。
(3)、被告丙○○、乙○○二人雖又辯稱彼等所駕駛之前開車輛之空間有限，以彼等之
    體型，無法換位云云。而經本院勘驗被告二人分坐於前開車輛之駕駛座、乘客時
    是否可順利換位結果，若該車輛之駕駛座、乘客座之椅背未拉平，則以被告二人
    之身型，雖難順利換位，但若將該車輛之上開椅背拉平，則車內空間變大，可順
    利換位，此有本院九十年十二月二十日、同年一月十日之勘驗筆錄及照片附卷足
    憑。再者，當日雖車內後座尚有一乘客，但於駕駛座、乘客座椅背拉平時，以該
    車內之空間，及後座乘客可向後縮之情況，仍非不得順利換位，是被告二人所辯
    ，自無足取。
(4)、基上所陳，被告乙○○酒後駕駛上開自小客車於前揭時、地經警攔檢後，丙○○
    為免被告乙○○受刑事訴追，遂與乙○○調換駕駛座位之犯行，已至為明灼。雖
    證人張昭明於原審調查時到庭證稱：當時確實係被告丙○○駕駛上開自小客車云
    云，然張昭明係與被告二人共同喝酒之友人，與被告二人自有情誼存在，自難期
    待其供述駕自小客車之人確係被告乙○○無疑，而令其二名友人身陷囹圄，是其
    所為之證言應有偏頗之虞而不足採。
(5)、按刑法第一百八十五條之三所稱服用酒類或其他相類之物，不能安全駕駛動力交
    通工具之公共危險條款，係屬抽象危險犯之規定，此種抽象危險係伴隨飲酒過量
    之行為而當然成立。換言之，只需客觀上有此種行為出現，危險即視為存在，其
    是否果真肇事，均不影響公共危險罪責之成立；若其果真駕車肇禍，其不能安全
    駕駛動力交通工具之情形，則更不待言。另參考德、美等國之認定標準，對於酒
    精濃度呼氣已達每公升零點五五毫克，或血液濃度達百分之零點一一以上，肇事
    率為一般正常人之十倍，均認為已達「不能安全駕駛」之程度（此有法務部八十
    八年五月十八日法八八檢字第一六六九號函可資參照）。查，上開自小客車係由
    被告乙○○駕駛無訛，已如前述，且其遭攔檢後經警以吸氣之方式，所測得之酒
    精濃度，高達每公升０‧六八毫克，有上述吐氣酒精濃度測試表一紙附於警卷可
    按，參照前揭說明，被告飲酒後顯已達於不能安全駕駛動力交通工具之程度。
    況被告對員警指揮及交通號誌遲緩，判斷能力欠佳等情，亦有刑法第一百八十五
    條之三案件觀察測試觀察紀錄表一份存於警卷可佐，此均益證被告乙○○飲酒後
    駕駛上開自用小客車時，確已處於不能安全駕駛之狀態。
(6)、綜合前開所查事證，本件事證已臻明確，被告二人所辯顯係事後卸責之詞，不足
    採信，其二人之犯行均堪認定。
二、核被告乙○○飲酒後經酒測後酒精濃度高達０．八六毫克，仍駕駛上開自小客車
    ，所為係犯刑法第一百八十五條之三之重大違背安全駕駛罪。被告丙○○為免被
    告乙○○受刑事訴追，而頂替之，所為係犯刑法第一百六十四條第二項之頂替罪
    。被告乙○○前於八十七年間因過失致人於死罪，經法院判處有期徒刑一年確定
    ，於八十八年九月十四日執行完畢，有臺灣臺南地方法院檢察署刑案資料查註紀
    錄表及台灣高等法院被告全國前案紀錄表各一份在卷可參，其受有期徒刑執行完
    畢，五年以內再犯有期徒刑以上之罪，為累犯，依法加重其刑。
三、原審以被告二人罪證明確，因予適用刑法第一百八十五條之三、第一百六十四條
    第二項、第四十七條、第四十一條第一項前段、罰金罰鍰提高標準條例第一條前
    段、第二條前段規定，並審酌被告乙○○前於八十七年四月二十九日，飲酒後經
    酒測後酒精濃度高達０．六一毫克，惟仍駕駛自小客車，嗣在高雄縣岡山鎮與被
    害人楊明鑑發生車禍，致楊明鑑送醫後不治死亡之酒後肇事犯行，有台灣高雄地
    方法院八十七年度易字第二九五號刑事判決在卷可稽，並審酌被告二人各自之犯
    罪動機、目的、手段、所生之危害，及其等犯罪後否認犯行之態度等一切情狀，
    各量處如主文所示之刑，並各諭知易科罰金之折算標準。另被告丙○○未曾受有
    期徒刑以上刑之宣告，有臺灣臺南地方法院檢察署刑案資料查註紀錄表及台灣高
    等法院被告全國前案紀錄表各一份在卷可按，經此次起訴審判後，當能知所警惕
    ，信無再犯之虞，依刑法第七十四條第一款規定，併諭知丙○○緩刑二年，本院
    經核原判決認事用法，並無不合，量刑亦稱妥適。上訴意旨，猶執前詞，否認犯
    罪，並指摘原判決不當，為無理由，應予駁回。
四、據上論斷，應依刑事訴訟法第三百六十八條，判決如主文。
本案經檢察官吳忠賢到庭執行職務。
中      華      民      國    九十一    年      一      月     三十     日
                                     臺灣高等法院臺南分院刑事第五庭
                                             審判長法官  鄭  文  肅
                                                   法官  王  浦  傑
                                                   法官  陳  珍  如
右正本證明與原本無異。
不得上訴。
                                              法院書記官  周  美  莉
中      華      民      國    九十一    年      一      月     三十一   日
附錄：本判決論罪科
附錄本案論罪科刑法條全文：
刑法第一百八十五條之三：
服用毒品、麻醉藥品、酒類或其他相類之物，不能安全駕駛動力交通工具而駕駛者，
處一年以下有期徒刑、拘役或三萬元以下罰金。
刑法第一百六十四條：
藏匿犯人或依法逮捕拘禁之脫逃人或使之隱避者，處二年以下有期徒刑、拘役或五
百元以下罰金。
意圖犯前項之罪而頂替者，亦同。
